臺灣新竹地方法院交通事件裁定　　　　 96年度交聲字第288號
　　原處分機關　交通部公路總局新竹區監理所新竹市監理站
　　異　議　人
　　即受處分人　甲○○
上列異議人因違反道路交通管理處罰條例案件，對於交通部公路
局新竹區監理所新竹市監理站民國96年10月4日竹監新四字第裁
51-ZDB077092號所為之違反道路交通管理事件裁決處分，聲明異
議，本院裁定如下：
    主  文
原處分撤銷。
甲○○汽車駕駛人，行駛高速公路未依規定與前車保持安全距離
，處罰鍰新臺幣仟元，並計違規點數壹點。
    理  由
一、按汽車行駛於高速公路、快速公路或設站管制之道路，不遵
    使用限制、禁止、行車管制及管理事項之管制規則而未保持
    安全距離者，處汽車駕駛人新臺幣（下同）3千元以上6千元
    以下罰鍰，並予記違規點數1點，道路交通管理處罰條例第
    33條第1項第2款、第63條第1項第1款分別定有明文。而汽車
    行駛高速公路，在正常天候狀況下，小型車以車輛速率之每
    小時公里數值除以2（單位為公尺），為前後兩車間之行車
    安全距離，高速公路交通管制規則第6條第1項第1款亦有明
    文。
二、原處分意旨略以：異議人即受處分人甲○○駕駛4285-MY號
    自小客車，於民國96年7月21日中午12時59分許，行經國道
    一號北上272.8公里處時，因「未保持行車安全距離（時速9
    7公里，應保持48.5公尺，實距不足）」，為內政部警政署
    國道公路警察局第四警察隊新營分隊員警填製公警局交字第
    ZDB077092號違反道路交通管理事件通知單（下稱舉發通知
    單），逕行舉發異議人有違反道路交通管理處罰條例第33條
    第1項第2款規定。異議人於96年9月3日向原處分機關提出申
    訴，原處分機關函請原舉發單位調查結果，認異議人有前開
    違規行為，原處分機關乃於96年10月4日以竹監新四字第裁5
    1-ZDB077092號裁決書，依道路交通管理處罰條例第33條第1
    項第2款規定，裁處罰鍰新臺幣3,000元等語。
三、聲明異議意旨略以：本人4285-MY號自小客車，在行經新營
    路段時車流正常、車行順暢，故一直以最高速線行駛於內側
    超車車道。依高速公路及快速公路交通管制規定第7條第3項
    規定：「內側車道為超車道，但小型車於不堵塞行車之情況
    下，得以該路段容許之最高速限行駛於內側車道」，因本人
    前方之白色車輛並未遵照此法規之規定，以低於100公里之
    行速一直行駛於內側超車車道，堵塞了我方之行車。迨本人
    驚覺與前方車輛之安全車距變短時，已在持續減速中，惟中
    線車道上又有另一藍色車輛行駛中，本人無法在安全車距中
    變換至另一車道中行駛。故於舉證照片中，本人已放掉油門
    降低行速，盡量在拉長彼此的車距之中。本件實屬前方車輛
    違反高速公路及快速公路交通管制規則第7條第3項規定在先
    ，致使本人在中線仍有車輛的狀況下，只能做出消極的放掉
    油門之反應。而本人車輛與前方車距太短，實屬處於不得已
    之狀況之下產生，請予以明鑑，爰依法聲明異議云云。
四、經查：
（一）本件異議人駕駛其所有車號4285-MY號自小客車，於96年7
      月21日中午12時59分許，行經國道一號北上272.8公里處
      時，經警以雷射測速照相系統測獲該車之時速為97公里，
      與前車未保持法定48.5公尺以上行車安全距離，實距不足
      ，並經照相採證後，依違反高速公路及快速公路交通管制
      規則第6條第1項規定逕行舉發等情，此為異議人所不否認
      ，且有舉發通知單1紙、照片1幀附卷可稽，堪予採認。
（二）雖異議人辯稱：伊行駛於超車道保持車速，係因前車以低
      於100公里之行速一直行駛於內側超車車道，堵塞了我方
      之行車云云。然查：
    １、原舉發機關查證結果，當時該路段車流正常、車行順暢
        ，該車於進入公路行車安全距離辨識標線前，即緊跟前
        車後方，且前方車輛未有變換車道超車或煞車減速行為
        ，此有內政部警政署國道公路警察局第四警察隊於96年
        9月18日所出具之公警四交字第0960472404號函1紙附卷
        可稽。又汽車在同一車道行駛時，除擬超越前車外，後
        車與前車之間應保持隨時可以煞停之距離，道路交通安
        全規則第94條第1項定有明文，異議人駕駛車輛自應注
        意此等規定。而行車保持安全距離之規定，主要係為維
        護行車安全，避免後車追撞之危險所設，若未保持安全
        距離，即屬違規，並不以前車之車速是否合法為必要。
    ２、再觀諸採證照片內容，該路段地面上已繪有橫向白色虛
        線每格為10公尺，用以提醒用路人，且高速公路行車速
        度較快，未保持安全距離為近年來肇事傷亡主因，汽車
        行駛途中為顧及本身及他人行車安全，應隨時與前車保
        持安全距離，異議人若認前車車速太慢，對其行駛上存
        有障礙，儘可視道路上其餘車道是否可供行駛而彈性變
        換其行駛車道，非謂前車有車速較慢之情況時，即可認
        毋庸遵守相關法規規定不保持安全距離，異議人所辯尚
        不足採。
    ３、至於異議人以中線車道上又有另一藍色車輛行駛中，其
        無法在安全車距中變換至另一車道中行駛置辯，然其他
        車輛行駛之情況與本件異議人行車應與前車保持安全距
        離之情形無涉，並非本院所得審酌。
五、綜上所述，異議人確有於上揭時、地，行駛於高速公路未與
    前車保持安全距離之違規行為，違反道路交通管理處罰條例
    第33條第1項第2款之規定，除應處以3千元以上6千元以下罰
    鍰外，並應依同條例第63條第1項第3款規定記違規點數3點
    ，是本件異議人之異議雖無理由，然原處分機關疏未援引同
    條例第63條第1項第1款之規定，記違規點數1點，原處分亦
    有未洽，自應由本院將原處分撤銷，另依道路交通管理處罰
    條例第33條第1項第2款、第63條第1項第1款之規定，裁處異
    議人罰鍰3千元及記違規點數1點，以資適法。
六、據上論斷，應依道路交通案件處理辦法第20條前段，裁定如
    主文。
中　　華　　民　　國　　96　　年　　11　　月　　30　　日
                              交通法庭法　官    黃美文
以上正本證明與原本無異。
如不服本裁定，應於裁定送達後5 日內向本院提出抗告狀。
中　　華　　民　　國　　96　　年　　11　　月　　30　　日
                                      書記官    陳怡芳
